行　政　法　院　判　決　　　　　　　　　　　　　八十七年度判字第二二九二號
　　再 審原 告　臺灣省漁會
　　代　表　人　甲○○
　　　　　　　　　　　　　　　.
　　　　　　　　　　　　　　　.
　　再 審被 告　臺北縣稅捐稽徵處
右當事人間因房屋稅事件，再審原告對本院中華民國八十七年四月九日八十七年度判
字第五九九號判決，提起再審之訴，本院判決如左︰
　　主  文
再審之訴駁回。
　　事  實
緣再審原告所有台北縣三重市○○路○段六號房屋，原係按房屋稅條例第十五條第一
項第五款規定免徵暨同條第二項第三款規定減半徵收房屋稅。惟經再審被告所屬三重
分處查獲該房屋自八十年起出租供非屬農產品市場交易法第十三條規定之農產品批發
市場經營主體莊振良營業使用，且未依規定申請使用情形變更，違反房屋稅條例第七
條規定，取具檢舉函、共同經營合約書、臺灣省政府農林廳漁業局八十三年五月二十
七日漁四字第二○一九八號函等影本佐證，違章事證明確，遂自八十年起按全額徵收
房屋稅，並依法補徵至八十三年十月房屋稅計新台幣（下同）六六四、三三三元，並
按所漏稅額科處一倍罰鍰計六六四、三三三元。再審原告不服，申請復查未准變更，
乃循序提起行政訴訟，經本院以八十七年度判字五九九號判決駁回在案。再審原告遂
以原判決有行政訴訟法第二十八條第一款適用法規顯有錯誤、第二款判決理由與主文
顯有矛盾之再審事由提起再審之訴，茲摘兩造訴辯意旨於次：
再審原告起訴意旨略謂︰一、查座落台北縣三重市○○路○段六號之房屋，為再審原
告所有，一向作為魚市場辦公室等用途，非以營利為目的，按房屋稅條例第十五條第
一項第五款規定：「私有房屋有左列情形之一者，免徵房屋稅．．．第五款：不以營
利為目的，並經政府核准之公益社團自有供辦公使用之房屋。」又第二項第三款規定
：「私有房屋有左列情形之一者，其房屋稅減半徵收．．．第三款：農會所有之自用
倉庫及檢驗場，經主管機關證明者。」而查再審原告所有上開房屋，既作為辦公室使
用，依上揭法文規定，自得免徵或減半徵收房屋稅，詎再審被告竟誤為認定而為處分
，原判決不察，遽予駁回原告之訴，顯有未當。二、按漁市場交易業務，涉及諸多企
業管理之專業知識，再審原告為追求更有效率之經營管理，故借用莊振良之專業能力
，與之簽訂共同經營之契約，惟此乃再審原告內部之營運方式，至於對外關係，則自
始至終均以再審原告名義，換言之，在營運過程中，再審原告並未喪失決策權、經營
權，只是藉用莊振良之專才而已，故名之為「共同經營」，此於「農產品市場交易法
」第十三條規定之立法意旨並無違背，依房屋稅條例第十五條第一項第五款規定，再
審原告之系爭房屋自應予以免徵房屋稅，原判決未審酌及此，遽乎駁回再審原告之訴
，自有適用法規錯誤之違法。三、另原判決之認定事實（指全部房屋均違章出租），
與卷附證據不符（指共同經營契約書第一條所載為部分房屋出租），亦有判決理由與
主文矛盾之違法。四、綜上所述，原判決有違法之處，請予廢棄，並撤銷原處分及一
再訴願決定等語。
再審被告答辯意旨略謂︰一、卷查再審原告所有座落三重市○○路○段六號房屋，原
係按房屋稅條例第十五條第一項第五款規定免徵暨同條第二項第三款規定減半徵收房
屋稅，惟經再審被告三重分處查獲該房屋自八十年起即出租予私人莊振良營業使用，
經核不符農產品市場交易法第十三條規定「農產品批發市場經營主體，以合於左列規
定之一者為限：一農民團體二農民團體共同出資組織之法人。三政府機關或鄉（鎮、
市）公所及農民團體共同出資組織之法人。四農民及農產品販運商共同出資組織之法
人。五政府機關或鄉（鎮、市）公所出資組織之法人。六政府機關或鄉（鎮、市）公
所、農民團體及農產品販運商共同出資組織之法人」，自不得再享有房屋稅捐減徵之
優待，此有卷附合約書、臺灣省政府漁業局八十年三月六日漁四字第五二四四號函、
行政院農業委員會八十農輔字第○一一一○六二八、00000000、八十一農輔
字第一一○○四三○八號函等影本附卷可稽。另再審原告於減徵原因消減後亦未依法
申請使用情形變更，從而再審被告原核定除補徵房屋稅六六四、三三三元外，並按所
漏稅額一倍罰鍰六六四、三三三元，揆諸首揭規定，並無不合，應予維持。二、次按
「公益社團自有房屋而有供出租營業等其他非自用情事者，不得免稅」為財政部六十
九年九月一日臺財稅第三六四六○號函釋在案。再審原告與莊振良簽訂之「三重魚市
場共同經營合約書」雖名為共同經營，惟並未獲其主管機關臺灣省政府農林廳漁業局
核准，且在該局「研商三重魚市場經營主體合法化事宜會議議程」中亦載明「臺灣省
漁會共同經營三重魚市場營運說明書，經核其共同經營方式及條件，係在表面上以臺
灣省漁會名義對外營業，實際上係將拍賣場租予私人經營．．．」，再審原告將系爭
房屋租予非合於農產品市場交易法規定之經營主體作營業使用，殆無可議，再查該局
八十三年五月二十七日漁四字第二○一九八號函亦載明：「因莊振良等不合本法（農
產品市場交易法）第十三條資格，不得參與經營批發市場。」既然莊振良資格不符，
如何參與共同經營﹖且因資格不符致無法辦理經營主體改組乃當然之事，卻不能因之
否認已將系爭房屋出租之事實，再審原告聲稱係借用莊振良之專業能力與之共同經營
云云，顯推諉責之詞，至再審原告所主張出租範圍僅及魚市場、拍賣場、冷凍冷藏庫
、漁產品展售中心停車場及壹樓辦公室等另二樓係自用，並未出租應可適用房屋稅減
免條例乙節，因再審原告變更使用情形，未依房屋稅條例第七條規定向再審被告申報
，漁會及承租人使用範圍無從區分，予以全額核課營業用房屋稅尚無不合，從而本案
系爭房屋既已出租而非供自用，當無適用減免之規定，再審原告訴請免徵房屋稅乙節
，洵無足採。狀請判決駁回再審原告之訴，俾維稅政等語。
    理  由
按行政訴訟法第二十八條第一款所謂適用法規顯有錯誤，係指原判決所適用之法規與
該案應適用之現行法規相違背，或與解釋判例有所牴觸者而言。至於法律上見解歧異
，再審原告對之縱有爭執，要難謂為適用法規錯誤，而據為再審之理由；至於同條第
二款所謂判決理由與主文顯有矛盾，係指判決理由與主文之內容適得其反而言，判決
理由與事實之記載不甚適合或判決理由不備，均屬判決違背法令問題，並非理由與主
文矛盾，自不得為再審之事由，本院六十二年度判字第六一○號、六十年度裁字第八
七號分別著有判例。本件再審原告因房屋稅事件，不服本院八十七年度判字第五九九
號判決，主張原判決有行政訴訟法第二十八條第一款適用法規顯有錯誤及第二款判決
理由與主文顯有矛盾之再審事由，提起再審之訴。經查原判決駁回再審原告在前訴訟
程序之訴係以：按「納稅義務人應於房屋建造完成之日起三十日內，向當地主管稽徵
機關申報房屋現值及使用情形，其有增建、改建、變更使用或移轉承典時亦同。」及
「私有房屋有左列情形之一者，免徵房屋稅；一、．．．五、不以營利為目的，並經
政府核准之公益社團自有供辦公使用之房屋。」、「私有房屋有左列情形之一者，其
房屋稅減半徵收：一、．．．三、農會所有之自用倉庫及檢驗場，經主管機關證明者
。」分別為房屋稅條例第七條及第十五條第一項第五款、第二項第三款所明定。本件
原告（即再審原告，下同）所有系爭房屋原係按房屋稅條例第十五條第一項第五款規
定免徵及依同條第二項第三款規定減半徵收房屋稅有案。嗣被告（即再審被告，下同
）所屬三重分處查獲該房屋自八十年起出租非屬農產品市場交易法第十三條規定之農
產品批發市場經營主體莊振良營業使用，且未依規定申請使用情形變更，乃自八十年
起按全額徵收房屋稅，並依法補徵至八十三年十月房屋稅計六六四、三三三元。原告
訴稱：系爭房屋為該會魚市場及辦公廳使用，而三重魚市場經營主體為原告，並無變
更使用之情形，伊既不以營利為目的，且為經政府核准之公益社團，自應免徵房屋稅
等語。然查原告所有前開房屋自八十年起出租予莊振良營業使用等情，此有檢舉函、
共同經營合約書及臺灣省政府農林廳漁業局八十三年五月二十七日漁四字第二○一九
八號函附可稽。查原告與莊振良簽訂之「三重魚市場共同經營合約書」雖名為共同
經營，惟並未獲其主管機關臺灣省政府農林廳漁業局核准，而該局「研商三重魚市場
經營主體合法化事宜會議議程」中亦載明「臺灣省漁會共同經營三重魚市場營運說明
書，經核其共同經營方式及條件，係在表面上以臺灣省漁會名義對外營業，實際上係
將拍賣場租予私人經營．．．」等語。且臺灣省政府農林廳漁業局八十三年五月二十
七日漁四字第二○一九八號函已載明：「因莊振良等不合本法（農產品市場交易法）
第十三條資格，不得參與經營批發市場。」莊君資格既不符規定，何得參與共同經營
，原告謂伊係借用莊君之專業能力與之共同經營，尚非可採。原告將系爭房屋租予非
合於農產品市場交易法第十三條規定之經營主體作營業使用，核與房屋稅減免規定不
符，被告乃據以補徵房屋稅並無違誤。另按「納稅義務人未依限申報，因而發生漏稅
者，除責令補繳應納稅額外，並按所漏稅額處以二倍以下罰鍰。」為房屋稅條例第十
六條第二項所明定。本件系爭房屋，原係按房屋稅條例第十五條第一項第五款規定免
徵及依同條第二項第三款規定減半徵收房屋稅。惟經被告所屬三重分處查獲該房屋自
八十年起即出租予私人莊振良營業使用，不符農產品市場交易法第十三條規定，自不
得再享有房屋稅捐減徵之優待，且原告於減徵原因消滅後，未依規定申請使用情形變
更，違反房屋稅條例第七條規定，乃依首揭規定，按所漏稅額科處一倍罰鍰計六六四
、三三三元。原告主張與莊振良共同經營魚市場，對外仍以原告名義為之，系爭房屋
並無變更使用情形云云，惟查原告將系爭房屋出租予非合於農產品市場交易法規定之
經營主體作營業使用，違章情節甚明，已如前述，原告主張各節，自難採信。被告乃
按所漏稅額科處一倍罰鍰，揆諸首揭規定，原處分及一再訴願決定並無違誤等語為得
心證之理由。經核原判決所適用之法規與該案應適用之現行法規並不相違背，與解釋
、判例均無相牴觸者之情形。至再審原告一再主張原判決就再審原告僅借用莊振良之
專業能力，再審原告並未喪失經營權，系爭房屋作為辦公室使用，自得免徵或減半徵
收房屋稅部分，未予審酌，遽予駁回再審原告之訴，顯有違法乙節，核屬見解歧異之
問題。另原判決因認原告（即本件再審原告）之訴為無理由，而於主文判決「原告之
訴駁回」，則原判決亦無理由與主文之內容適得其反、顯有矛盾之情形。揆諸首揭說
明，殊與行政訴訟法第二十八條第一款、第二款之再審要件不合。況再審原告所主張
之事實，又核無行政訴訟法第二十八條所列其他各款之再審事由，其遽行提起再審之
訴，難謂有再審理由，應予駁回。
據上論結，本件再審之訴為無理由，爰依行政訴訟法第三十三條、民事訴訟法第五百
零二條第二項，判決如主文。
中    華    民    國     八十七      年     十一     月      十一       日
                    行 政 法 院 第 二 庭
                                審 判 長 評  事      陳  石  獅
                                         評  事      徐  樹  海
                                         評  事      彭  鳳  至
                                         評  事      黃  合  文
                                         評  事      林  茂  權
右  正  本  證  明  與  原  本  無  異
                                         法院書記官  蘇  金  全
中    華    民    國     八十七      年     十一     月      十一       日
